臺灣高等法院刑事判決
110年度上訴字第600號
上  訴  人  
即  被  告  林君萍
選任辯護人  張耀天律師
上列上訴人因誣告案件，不服臺灣新北地方法院109年度訴字第6
97號，中華民國109年12月30日第一審判決（起訴案號：臺灣新
北地方檢察署108年度偵字第29653號），提起上訴，本院判決如
下：
    主  文
原判決撤銷。
林君萍犯誣告罪，處有期徒刑參月。緩刑參年，並應依臺灣新北
地方法院三重簡易庭110年度重司簡調字第261號調解筆錄所載條
件履行賠償。
    犯罪事實
一、林君萍與其配偶余金山（所犯妨害公務罪部分，業經本院另
    案判決有罪確定）於民國107年8月29日6時許，在新北市○○
    區○○路0段000號微風富麗飯店1樓大廳處，因故與飯店櫃檯
    人員發生爭執，經該飯店人員報警後，由警員林育丞（所涉
    傷害罪嫌，經檢察官不起訴處分確定）、陳定揚到場處理，
    然而余金山於過程中辱罵林育丞、陳定揚，遂遭林育丞、陳
    定揚逮捕並壓制在該飯店1樓大廳地面。嗣林君萍搭乘電梯
    返回上開飯店1樓大廳處時，見及上情，遂以左手拉扯林育
    丞，導致陳定揚撞倒飯店大廳盆栽，林君萍復取出手機朝林
    育丞、陳定揚攝錄，林育丞見狀，趨前要求林君萍停止錄影
    ，林君萍遂後退閃避，林育丞見制止無效後，旋即走回余金
    山旁戒護，嗣林育丞、陳定揚將余金山帶出飯店後，林君萍
    亦跟隨在後而離開上開飯店。詎林君萍明知其並未遭林育丞
    打傷，竟意圖使林育丞受刑事處分，基於誣告之單一犯意，
    接續於108年2月25日14時40分許，在臺灣新北地方檢察署（
    下稱新北地檢署）偵查庭製作詢問筆錄、108年6月23日14時
    26分許，在新北市政府警察局三重分局偵查隊製作調查筆錄
    時，向承辦之檢察事務官、員警，捏造事實虛構稱：伊當時
    持手機錄影時，有警員來搶伊手機，導致伊撞到飯店花盆受
    傷云云，而誣告林育丞涉犯傷害罪嫌，嗣經新北地檢署檢察
    官查明上開實情，以108年度偵字第24454號為不起訴處分確
    定。
二、案經林育丞訴由臺灣新北地方檢察署檢察官偵查起訴。
    理  由
壹、證據能力：
    按被告以外之人於審判外之陳述，雖不符刑事訴訟法第159
    條之1至第159條之4之規定，而經當事人於審判程序同意作
    為證據，法院審酌該言詞陳述或書面陳述作成時之情況，認
    為適當者，亦得為證據。又當事人、代理人或辯護人於法院
    調查證據時，知有第159條第1項不得為證據之情形，而未於
    言詞辯論終結前聲明異議者，視為有前項之同意，同法第15
    9條之5亦有明定。查本件檢察官、上訴人即被告（下稱被告
    ）林君萍、辯護人就本判決，下列所引被告以外之人於審判
    外陳述之證據能力迄至言詞辯論終結，均未聲明異議，本院
    審酌該些供述證據作成時，核無違法取證或其他瑕疵，認為
    以之作為本案之證據屬適當，自有證據能力。其餘資以認定
    被告犯罪事實之非供述證據，均查無違反法定程序取得之情
    形，依刑事訴訟法第158條之4反面規定，亦具證據能力。
貳、實體方面：
一、上揭事實，業經被告林君萍於本院審理時坦認不諱（見本院
    卷第126、177頁），核與證人即告訴人林育丞於偵查及原審
    審理中之指訴、證人即飯店保全傅奕維於偵查中之證述情節
    相符（見108年度他字第2423號卷，下稱他卷，第8至10、12
    至13頁；108年度偵字第24454號卷，下稱偵卷一，第8至9頁
    ；原審卷第189至194頁）；並有被告108年2月25日詢問筆錄
    、108年6月23日調查筆錄、新北地檢署108年度偵字第24454
    號不起訴處分書、新北地檢署檢察官109年1月30日就監視器
    畫面之勘驗筆錄、原審109年9月29日就監視器畫面之勘驗筆
    錄各1份，暨刑案現場及監視器翻拍照片等在卷可參（見他
    卷第3頁正反面、10至11頁、18至34頁；108年度偵字第2965
    3號卷，下稱偵卷二，第11至15頁；原審卷第107至109、133
    至135、145至155頁），足認被告前揭任意性自白與事實相
    符；綜上，本案事證明確，被告上開犯行洵堪認定，應依法
    論罪科刑。
二、論罪：
  ㈠核被告林君萍所為，係犯刑法第169條第1項之誣告罪。被告
    於108年2月25日14時40分許，在新北地檢署偵查庭、108年6
    月23日14時26分許，在新北市政府警察局三重分局提告之行
    為，乃是基於同一誣告目的所為之不實陳述，且於108年2月
    25日14時40分許在新北地檢署偵查庭中先誣指犯罪事實、再
    於108年6月23日14時26分許在新北市政府警察局三重分局中
    指定犯人，侵害同一法益，各行為獨立性極為薄弱，應視為
    數個舉動之接續施行，合為包括之一行為予以評價，論以接
    續犯。起訴意旨雖未敘及被告於108年6月23日14時26分許在
    新北市政府警察局三重分局提告之行為，然此部分既與起訴
    之犯罪事實具有實質上一罪關係，本院自得併予審酌。
　㈡按犯誣告之罪，於所誣告之案件裁判確定前自白者，減輕或
    免除其刑，刑法第172條定有明文。而甲誣告乙竊盜，經偵
    查乙竊盜罪嫌不足，予以不起訴處分確定，或判決無罪確定
    ，檢察官乃對甲以誣告罪提起公訴，審判中甲始自白告乙係
    誣告，如其自白在所誣告之案件經判決無罪確定後者，因與
    刑法第172條之規定不合，不得減輕或免除其刑；如其自白
    在所誣告之案件經檢察官處分不起訴確定後者，依本院31年
    上字第2211號判例，仍可適用刑法第172條之規定，減輕或
    免除其刑（最高法院66年度第5次刑庭庭推總會議決議參照
    ）。查被告所誣告之傷害案件，業經新北地檢署檢察官以10
    8年度偵字第24454號不起訴處分確定在案，惟處分確定究與
    裁判確定不同，被告之自白雖在其所誣告之案件經檢察官為
    不起訴處分確定之後，然依前開決議意旨，被告所誣告之案
    件既未曾為裁判確定，其自白犯罪，仍應依刑法第172條之
    規定，減輕其刑；並考量被告之犯罪情節、對告訴人所生影
    響、就司法資源之耗費，尚難遽為免刑之宣告。 
三、撤銷改判之理由：　　
  ㈠原審就被告上揭犯行，認事證明確，據以論罪科刑，固非無
    見。然原審疏未審認被告於108年6月23日14時26分許在新北
    市政府警察局三重分局誣指告訴人之犯罪事實，稍有未當；
    且本案被告與告訴人業於110年4月28日達成和解，被告並因
    自白犯行而有刑法第172條規定之適用，原審未及審酌上開
    有利被告之科刑事由，亦有未恰，自屬無可維持，應由本院
    予以撤銷改判。
　㈡爰以被告之行為人責任為基礎，審酌被告意圖使告訴人受刑
    事處分，誣指告訴人涉嫌傷害罪之犯罪動機、目的及上開犯
    罪事實欄所載之犯罪手段，使國家偵查機關無端發動偵查，
    耗費訴訟資源，使無辜之告訴人遭受刑事訴追，徒增訟累所
    生之危險及損害程度非輕，打擊基層執法人員士氣，所為實
    應予嚴懲；惟考量被告犯後於本院審理中坦承犯行，並業與
    告訴人達成和解、履行部分賠償，再兼衡被告自述高中肄業
    之智識程度、目前有正當工作、因本案而事後與配偶分居之
    家庭經濟狀況，暨告訴人及告訴代理人於本院審理過程中表
    示對被告量刑之意見等一切情狀，就被告所犯情節，量處如
    主文第二項所示之刑，以示警惕。　
　㈢末查，被告前未曾因故意犯罪受有期徒刑以上刑之宣告一情
    ，有本院被告前案紀錄表1份在卷可憑。是被告因一時失慮
    ，致罹刑章，惟被告犯後坦承犯行，且業與告訴人達成和解
    、履行部分賠償，此有臺灣新北地方法院三重簡易庭110年
    度重司簡調字第261號調解筆錄1份、匯款單據2張存卷可考
    （見本院卷第117至119、181、183頁），顯見被告尚有悔悟
    之意，本院信其經此偵審程序及刑之宣告後，應能知所警惕
    ，而無再犯之虞，認所宣告之刑以暫不執行為適當，且考量
    本案犯罪手段、所生影響等情狀，爰依刑法第74條第1項第1
    款之規定，併予宣告緩刑3年，以啟自新；且為督促被告履
    行賠償，以確保被告緩刑之宣告能收具體之成效，爰依刑法
    第74條第2項第3款規定，併予宣告被告應依前揭解筆錄所載
    條件履行賠償。如被告未遵循本院諭知之上開緩刑期間所定
    負擔，且情節重大者，足認原宣告之緩刑難收其預期效果，
    而有執行刑罰之必要者，檢察官得依同法第75條之1第1項第
    4款規定，聲請撤銷本件緩刑之宣告，末此說明。
據上論斷，應依刑事訴訟法第369條第1項前段、第364條、第299
條第1項前段，刑法第169條第1項、第172條、第74條第1項第1 
款、第2項第3款，判決如主文。 
本案經檢察官陳錦宗提起公訴，檢察官壽勤偉到庭執行職務。
中　　華　　民　　國　　110 　年　　7 　　月　　28　　日
                  刑事第十一庭  審判長法　官  周煙平
                                      法　官  吳炳桂
                                      法　官  陳俞伶
以上正本證明與原本無異。
如不服本判決，應於收受送達後20日內向本院提出上訴書狀，其
未敘述上訴之理由者並得於提起上訴後20日內向本院補提理由書
（均須按他造當事人之人數附繕本）「切勿逕送上級法院」。
                                      書記官  朱家麒
中　　華　　民　　國　　110 　年　　7 　　月　　29　　日
附錄：本案論罪科刑法條全文
中華民國刑法第169條（誣告罪）
意圖他人受刑事或懲戒處分，向該管公務員誣告者，處7年以下
有期徒刑。
意圖他人受刑事或懲戒處分，而偽造、變造證據，或使用偽造、
變造之證據者，亦同。